臺灣高等法院刑事判決　　　　　　　　 94年度上訴字第385號
上　訴　人　臺灣士林地方法院檢察署檢察官
被　　　告　甲○○
　　　　　　　　　　　押)
上列上訴人因毒品危害防制條例案件，不服臺灣士林地方法院93
年度訴字第286 號，中華民國93年12月30日第一審判決（起訴案
號：臺灣士林地方法院檢察署93年度毒偵字第366 號及移送併辦
：台灣士林地方法院檢察署93年度毒偵緝第87號、93年度核退毒
偵字第14號、台灣板橋地方法院檢察署毒偵字第3216號、台灣桃
園地方法院檢察署93年度毒偵字第3411號），提起上訴暨移送併
辦（台灣士林地方法院檢察署94年度毒偵字第148 號），本院判
決如下：
    主  文
原判決撤銷。
甲○○連續施用第一級毒品，累犯，處有期徒刑壹年伍月，如附
表所示之扣案毒品沒收銷燬；如附表所示扣案物品沒收。又連續
施用第二級毒品，累犯，處有期徒刑伍月。應執行有期徒刑壹年
柒月，如附表所示之扣案毒品沒收銷燬；如附表所示扣案物品沒
收。
    事  實
一、甲○○曾於民國80年間因違反肅清煙毒條例案件，經原審法
    院80年度訴字第397 號判處有期徒刑四年確定，經執行於82
    年間假釋後，又於83年間再因違反肅清煙毒條例案件，經原
    審法院判處有期徒刑三年二月確定，前開假釋經撤銷，本次
    有期徒刑與前開假釋撤銷後之殘刑合併接續執行，於85年5
    月9日縮刑假釋，且於88年5月22日假釋縮刑期滿執行完畢。
    又前於89年間因施用毒品案件，經臺灣板橋地方法院89年度
    毒聲574 號裁定送觀察、勒戒後，因有繼續施用毒品之傾向
    ，再以同院89年度毒聲字第1437號裁定送強制戒治，後經停
    止戒治，再因撤銷停止戒治執行殘餘戒治，於90年10月2 日
    戒治期滿釋放出所，並由臺灣板橋地方法院檢察署檢察官以
    同署90年度戒毒偵字第725 號不起訴處分確定。詎甲○○仍
    不知悔改，且未戒除毒癮，復基於施用第一級毒品及第二級
    毒品之概括犯意，自九十二年十月初起至九十三年八月三日
    止，於臺北縣新莊市○○街十號朋友住處、桃園縣龜山鄉○
    ○路○段二十一巷十二號五樓頂加蓋朋友住處、臺北市○○
    區○○路二四五巷七一之三號住處，以將海洛因置於注射針
    筒內，再摻水注射至體內之方式，連續施用第一級毒品海洛
    因多次（施用頻率約為每日一次）。此外，並於九十二年十
    月二十二日、同年十一月十七日、九十三年五月二十七日，
    分別將第二級毒品安非他命放置於吸食器內，以火燒烘烤後
    使生煙霧，再以口鼻吸用之方式，連續施用第二級毒品安非
    他命三次，嗣於附表所示之時、地為警查獲，並扣得如附表
    編號四、五所示之毒品及物品。甲○○於檢察官起訴後，原
    審法院審理中，又未到法院應訊而經原審法院通緝，而甲○
    ○在通緝期間復於93年11月23日，在其上開住處內，基於上
    開概括犯意，施用第一級毒品海洛因及第二級毒品安非他命
    各一次，嗣於當日零時許在台北縣新莊市○○路150 號為警
    查獲。
二、案經臺北縣政府警察局、桃園縣警察局龜山分局報請臺灣桃
    園地方法院檢察署、臺北縣政府警察局及臺北縣政府警察局
    樹林分局、新莊分局報請臺灣板橋地方法院檢察署檢察官呈
    請臺灣高等法院檢察署檢察長核轉臺灣士林地方法院檢察署
    檢察官偵查起訴及移送併辦。
    理  由
一、右揭事實業據被告甲○○於原審及本院審理時（原審卷第一
    二六至第一三二頁審判筆錄參照）坦承不諱，而被告先後六
    次為警查獲後所採集之尿液，經送臺灣檢驗科技股份有限公
    司及昭信科技顧問股份有限公司以氣相層析質譜儀檢驗法鑑
    驗結果，均呈嗎啡及部分呈安非他命陽性反應等情，分別有
    臺灣檢驗科技股份有限公司92年10月31日、93年11月27日、
    93年6月15日、93年7月15日、93年12月3 日濫用藥物尿液檢
    驗報告（併案毒偵32卷第11頁、毒偵73卷第4 頁、毒偵3216
    卷第9頁、核退毒偵1059卷第5頁、毒偵148卷所附警卷6頁參
    照）、昭信科技顧問股份有限公司濫用藥物陽性檢體檢驗報
    告（併案毒偵第3411號卷第48頁參照）附卷可參。而附表編
    號四、五扣案被告身上查獲之毒品，經以氣相層析質譜儀鑑
    驗結果亦均為海洛因，亦有法務部調查局93年8 月11日調科
    壹字第060008610 號鑑定通知書（併案毒偵卷第3095頁參照
    ）、93年9月13日調科壹字第080008106號鑑定通知書（併案
    毒偵第3411號卷第30頁參照）附卷可稽，足認被告自白與事
    實相符可以採信，前開事實應可認定。被告前於89年間因施
    用毒品案件，經法院裁定送觀察、勒戒後，因有繼續施用毒
    品之傾向，再經法院裁定送強制戒治，後經停止戒治，再因
    撤銷停止戒治執行殘餘戒治，於90年10月2 日戒治期滿釋放
    出所，並由檢察官不起訴處分確定等情，被告前於89年間因
    施用毒品案件，經法院裁定送觀察、勒戒後，因有繼續施用
    毒品之傾向，再裁定送強制戒治，嗣經執行戒治完畢後，檢
    察官並為不起訴處分確定等情，有臺灣高等法院被告全國前
    案紀錄表附卷可憑，是被告本次係於強制戒治處分執行完畢
    釋放後五年內再犯，亦可認定。本件事證明確，被告犯行洵
    堪認定。
二、按連續數行為而犯同一之罪名者，以一罪論，為刑法第五十
    六條所明定。是連續犯之數行為，在法律上既綜合論以一罪
    ，而為一個評價，則於法律有修正變更之際，茍一部犯行發
    生在法律修正變動前之舊法時期，一部係在新法施行後所犯
    ，因連續犯屬裁判上之一罪，在法律上既綜合各犯罪行為而
    為一個評價，故應依最後行為所應適用之新法處斷，而無刑
    法第二條第一項但書規定之新舊法比較適用問題，最高法院
    29年上字第3866號判例、92年臺上字第2439號判決意旨可資
    參照。是雖毒品危害防制條例全文已於92年6月6月修正，經
    總統於92年7月9日公布，同條例第36條並訂於公佈後六個月
    即93年1月9日施行，然因被告係連續施用毒品至93年11月23
    日為止，其連續施用毒品犯行最後一次顯然已在新法施行之
    後，衡諸首揭說明，自應適用修正後之新法規定追訴處罰甚
    明。是核被告甲○○所為，係犯修正後毒品危害防制條例第
    10條第1項之施用第一級毒品罪及同條第2項之施用第二級毒
    品罪。被告施用第一、二級毒品海洛因及持有海洛因之低度
    行為，應為施用之高度行為所吸收，不另論罪。又被告先後
    多次施用海洛因及先後多次施用安非他命之犯行，各時間密
    接，各方法相同，各觸犯構成要件相同之罪，顯係各基於概
    括犯意為之，應各為連續犯，應各依刑法第五十六條之規定
    ，各論以連續施用第一級毒品、連續施用第二級毒品一罪，
    並各加重其刑。被告所犯上開二罪間，犯意各別，行為互殊
    ，應分論併罰。又被告有如事實欄所示前科紀錄經判處有期
    徒刑執行完畢，其五年內再犯本件有期徒刑以上之二罪，均
    為累犯，均應各遞加重其刑。
三、原審本同上見解，就被告施用毒品之予以論罪科刑，固非無
    見，惟原審就被告於93年11月23日施用毒品之犯行未及併辦
    ，尚有未洽，檢察官上訴以此理由指摘原判決不當非無理由
    ，爰撤銷原判決予以改判。爰審酌被告已有多次施用毒品之
    前科，且經觀察、勒戒及強制戒治等治療程序，竟仍無法戒
    除毒品復又觸犯本件犯行，顯示其定力不足、意志不堅、易
    受外界誘惑，惟本件犯後尚能坦承犯行，態度尚稱良好，及
    其犯罪之動機、目的、手段，犯罪時所受之刺激、其品性、
    生活狀況、智識程度、犯罪所生之損害等一切情狀，分別就
    所犯二罪量處如主文所示之刑，並定其應執行刑，以示懲儆
    。
四、扣案如附表編號四、五所示之毒品，係屬本案查獲供被告施
    用之第一級毒品，不問屬於犯人與否，應依毒品危害防制條
    例第十八條第一項前段之規定沒收銷燬之。又扣案如附表編
    號四、五所示其餘物品，為被告所有供本件注射海洛因犯罪
    所用之物，業據被告於本院審理時供明在卷，應依刑法第三
    十八條第一項第二款宣告沒收。
據上論斷，應依刑事訴訟法第369條第1項前段、第364條、第299
條第1項前段，毒品危害防制條例第10條第1項、第2 項、第18條
第1項前段，刑法第11條、第56條、第47條、第38條第1項第2 款
，第51條第5款，判決如主文。
本案經檢察官周誠南到庭執行職務。
中　　華　　民　　國　　94　　年　　3 　　月　　23　　日
　　　　　　　　　刑事第七庭審判長法　官  蔡秀雄
　　　　　　　　　　　　　　　　  法　官  蘇素娥
　　　　　　　　　　　　　　　　  法　官  周占春
以上正本證明與原本無異。
如不服本判決，應於收受送達後十日內向本院提出上訴書狀，其
未敘述上訴之理由者並得於提起上訴後十日內向本院補提理由書
（均須按他造當事人之人數附繕本）。
                                  書記官  葉金發
中　　華　　民　　國　　94　　年　　3 　　月　　23　　日
附錄：本案論罪科刑法條全文
毒品危害防制條例第10條第1項、第2項
施用第 1 級毒品者，處六月以上五年以下有期徒刑。
施用第 2 級毒品者，處三年以下有期徒刑。
附表：
┌──┬───────┬─────────────┬───────────┐
│編號│查獲時間      │查獲原因及地點            │扣案被告所有毒品及物品│
├──┼───────┼─────────────┼───────────┤
│一  │92年10月23日  │經臺北縣政府警察局新莊分局│無                    │
│    │16時40分      │員警持搜索票，於臺北縣新莊│                      │
│    │              │市○○街二十九巷八號三樓。│                      │
├──┼───────┼─────────────┼───────────┤
│二  │92年11月17日  │員警持搜索票搜索王巧鳳等人│無                    │
│    │20時50十分許  │於桃園縣龜山鄉○○路○段二│                      │
│    │              │十一巷十二號五樓頂樓加蓋住│                      │
│    │              │處，甲○○適在場當場查獲。│                      │
├──┼───────┼─────────────┼───────────┤
│三  │93年5月31日   │甲○○因毒品案被通緝，於臺│無                    │
│    │5時           │北縣新莊市○○路七四○號前│                      │
│    │              │，為臺北縣政府警察局新莊分│                      │
│    │              │局員警當場逮捕查獲。      │                      │
├──┼───────┼─────────────┼───────────┤
│四  │93年7月6日    │甲○○於臺北縣樹林市鎮○街│海洛因2包(合計淨重    │
│    │13時          │八號前因其行跡可疑，經臺北│0.46公克) 、注射針    │
│    │              │縣政府警察局樹林分局當場查│筒4支。               │
│    │              │獲。                      │                      │
├──┼───────┼─────────────┼───────────┤
│五  │93年8月3日    │甲○○因騎乘贓車竊盜案經警│海洛因壹包（淨重零點一│
│    │0時           │於桃園縣龜山鄉○○村○○路│七公克）、注射針筒貳支│
│    │              │一段一三七六號前欄檢查獲。│                      │
└──┴───────┴─────────────┴───────────┘
